臺灣桃園地方法院刑事判決　　　　　　　96年度訴字第1059號
公　訴　人　臺灣桃園地方法院檢察署檢察官
被　　　告　甲○○
　　　　　　　　　　（
上列被告因偽造文書等案件，經檢察官提起公訴（95年度偵字第
22937 號），被告於本院準備程序進行中，就被訴事實為有罪之
陳述，經本院告知簡式審判程序意旨，並聽取公訴人及被告之意
見後，本院合議庭裁定依簡式審判程序審理，判決如下：
    主  文
甲○○連續行使偽造私文書，足以生損害於他人，處有期徒刑捌
月，減為有期徒刑肆月，如易科罰金，以銀元參佰元即新臺幣玖
佰元折算壹日。偽造「乙○○」之署押貳枚均沒收。
    事  實
一、甲○○於民國九十五年六月十二日凌晨三時許，在桃園縣桃
    園市○○○街某處路旁，拾獲乙○○所有已脫離其持有之駕
    照、行照、健保卡、提款卡及國泰世華銀行股份有限公司（
    下稱國泰世華銀行）信用卡（卡號：0000000000
    000000號）各一張，竟意圖為自己不法所有，侵占入
    己，並基於詐欺取財及行使偽造私文書之概括犯意，旋於同
    日上午七時四分許，以電話假冒乙○○之名義，使用上開信
    用卡，向東森得易購股份有限公司（下稱東森公司）訂購價
    值新臺幣（下同）一千零八十元之貨物，惟因東森公司取消
    該筆消費而未得逞。又於同日上午七時四十二分許及八時五
    分許，至桃園縣桃園市○○路三六九號德斯高股份有限公司
    （下稱德斯高公司，即原特易購賣場，現已改為家樂福賣場
    ），連續兩次持上開信用卡，冒用乙○○之名義，以該信用
    卡之持卡人身分刷卡消費，並於特約商店（即德斯高公司）
    刷卡消費時，在簽帳單顧客簽名欄，偽造持卡人乙○○之署
    押，偽以表示係持卡人乙○○同意依信用卡契約之條款付款
    消費，並將偽造完成之簽帳單交還予持約商店（即德斯高公
    司）之店員核對而持以行使，致前開特約商店店員誤認甲○
    ○係持卡人乙○○本人而陷於錯誤，先後交付價值一萬二千
    二百九十九元之手機及三千零三十八元之香煙、零食等日常
    生活用品予甲○○，足以生損害於前述持卡人乙○○、特約
    商店（即德斯高公司）及發卡銀行（即國泰世華銀行）。
二、案經乙○○、國泰世華銀行訴由臺北市政府警察局移送臺灣
    桃園地方法院檢察署檢察官偵查起訴。
    理  由
一、本案被告甲○○所犯之侵占離本人所持有之物、詐欺取財、
    行使偽造私文書等罪，皆非為死刑、無期徒刑、最輕本刑三
    年以上有期徒刑之罪或高等法院管轄第一審案件之罪，而被
    告於本院準備程序進行中，就被訴事實為有罪之陳述，經本
    院告知簡式審判程序意旨，並聽取公訴人及被告之意見後，
    本院合議庭依刑事訴訟法第二百七十三條之一第一項之規定
    ，裁定依簡式審判程序審理，合先敘明。
二、上揭犯罪事實，業據被告迭於警詢及本院審理時坦承不諱，
    核與證人乙○○及林楓淇（即國泰世華銀行信用卡專員）證
    述之情節相符（見偵卷第八至一○、一二至一四頁），並有
    桃園縣政府警察局受理刑事案件報案三聯單、國泰世華銀行
    交易明細表一覽表各一紙及被告前往上述特易購賣場偽以乙
    ○○之名義刷卡消費價值各為一萬二千二百九十九元及三千
    零三十八元由特約商店留存之簽帳單影本各一紙附卷可憑（
    見偵卷第一五、一六、二○頁），足認被告前開自白與事實
    相符，堪以採信。本件事證明確，自應依法論科。
三、論罪科刑部分：
（一）新舊法之比較適用：
      按被告行為後，刑法部分條文業於九十四年二月二日經總
      統以華總一義字第○九四○○○一四九○一號令修正公布
      ，並於九十五年七月一日施行，參酌最高法院九十五年五
      月二十三日刑事庭第八次會議決議意旨，修正後刑法第二
      條第一項之規定，係規範行為後法律變更所生新舊法律比
      較適用之準據法，於新刑法施行後，應適用修正後刑法第
      二條第一項之規定，為「從舊從輕」之比較，本案涉及法
      律變更之部分如下：
   1、被告行為後，修正後刑法業已刪除第五十五條關於牽連犯
      及第五十六條連續犯之規定，此刪除雖非犯罪構成要件之
      變更，但顯已影響行為人刑罰之法律效果，自屬法律有變
      更，而有比較新、舊法適用之必要。被告前後三次詐欺取
      財（其中一次為詐欺取財未遂）及兩次行使偽造私文書之
      犯行，依修正後刑法刪除連續犯之規定，應成立數罪而分
      論併罰之，惟依修正前連續犯之規定，則可分別論以一罪
      ，僅得加重其刑至二分之一而已，經比較新、舊法之結果
      ，自以舊法連續犯之規定對於被告較為有利。至於被告所
      犯之侵占離本人所持有之物及前揭詐欺取財、行使偽造私
      文書各罪，依修正後刪除牽連犯之規定，應分別論以數罪
      而分論併罰，然依修正前牽連犯之規定，則因上開各罪具
      有方法、目的之牽連關係，可從一重之行使偽造私文書罪
      處斷，經比較新、舊法之規定，亦以舊法牽連犯之規定，
      較有利於被告。
   2、被告行為後，刑法第三十三條第五款業已修正規定「罰金
      ：新臺幣一千元以上，以百元計算之。」，與修正前舊刑
      法第三十三條第五款規定「罰金：一元（按係銀元，折算
      為新臺幣三元）以上。」不同。比較新舊法結果，以舊法
      較有利於行為人，新法並無對被告較為有利之情形。
   3、再查被告行為後，業已增訂刑法施行法第一條之一，並規
      定：「中華民國九十四年一月七日刑法修正施行後，刑法
      分則編所定罰金之貨幣單位為新臺幣。九十四年一月七日
      刑法修正時，刑法分則編未修正之條文定有罰金者，自九
      十四年一月七日刑法修正施行後，就其所定數額提高為三
      十倍。但七十二年六月二十六日至九十四年一月七日新增
      或修正之條文，就其所定數額提高為三倍。」，是就現行
      刑法中，有關於罰金刑最高度處罰之規定已有修正，惟經
      比較增訂之刑法施行法第一條之一與被告行為時之罰金罰
      鍰提高標準條例第一條前段、現行法規所定貨幣單位折算
      新臺幣條例第二條結果，二者規定適用之結果並無不同，
      依最高法院九十五年第二十一次刑事庭會議決議意旨，應
      依一般法律適用原則，適用裁判時法。
   4、被告行為後，罰金罰鍰提高標準條例第二條業已刪除，而
      刑法第四十一條第一項前段關於易科罰金之折算標準已由
      舊法以銀元一百元、二百元、三百元折算一日修正為以新
      臺幣一千元、二千元、三千元折算一日，因屬科刑規範事
      項之變更，其折算標準為裁判時所應諭知，自有就新舊法
      規定比較之必要，經比較新舊法結果，以被告行為時之舊
      法較為有利於被告，新法並無對被告有較為有利之情形。
（二）按在特約商店信用卡簽帳單上偽簽他人署押，係表示他人
      有在該特約商店消費簽帳單上所示之事項及金額之事實，
      而特約商店可據以向約定之銀行請款，銀行再轉向該他人
      請款之意，是該偽造他人署押於信用卡簽帳單之行為，自
      足以生損害於他人，應成立偽造私文書罪，最高法院九十
      一年度台上字第二五五○號判決意旨可參。核被告所為，
      係犯刑法第三百三十七條之侵占離本人所持有之物罪、同
      法第三百三十九條第一項之詐欺取財罪（其中被告以電話
      假冒乙○○之名義，向東森公司訂購貨物之犯行，因東森
      公司取消該筆消費而未得逞，故該次係犯刑法第三百三十
      九條第三項、第一項之詐欺取財未遂罪）、及刑法第二百
      十六條、第二百十條之行使偽造私文書罪。被告於簽帳單
      上偽造持卡人乙○○署押之行為，係偽造私文書之部分行
      為，又偽造上開私文書後復持以行使，偽造之低度行為，
      應為行使之高度行為所吸收，均不另論罪。被告先後三次
      詐欺取財（其中一次為詐欺取財未遂）及二次行使偽造私
      文書之行為，時間緊接，手法相同，皆係犯構成要件相同
      之罪名，顯均係基於概括犯意而為，應各依修正前刑法第
      五十六條連續犯之規定，論以情節較重之詐欺取財既遂一
      罪及行使偽造私文書一罪，並均加重其刑。又被告所犯之
      侵占離本人所持有之物罪及連續詐欺取財、連續行使偽造
      私文書等罪間，具有方法、目的之牽連關係，應依修正前
      刑法第五十五條牽連犯之規定，從一重之連續行使偽造私
      文書罪處斷。
（三）爰審酌被告正值青年不思循合法正當途徑獲得財富，竟於
      拾獲他人信用卡後任意盜刷，影響社會金融秩序，惟念其
      盜刷信用卡之次數及金額尚非鉅大，且犯後坦承犯行，態
      度良好等一切情狀，量處如主文所示之刑。按中華民國九
      十六年罪犯減刑條例業經立法院三讀通過，總統公布，並
      定於九十六年七月十六日施行，本件被告所犯之上開三罪
      ，犯罪時間均在九十六年四月二十四日以前，且或非同條
      例第三條所列舉不予減刑之罪名，或本院所宣告之刑度，
      未逾不予減刑之刑度，自應依同條例第二條第一項第三款
      之規定，就被告前揭所宣告之有期徒刑，予以減刑二分之
      一後，並依同條例第九條之規定，依修正前刑法第四十一
      條第一項前段、修正前罰金罰鍰提高標準條例第二條之規
      定，諭知易科罰金之折算標準，以資懲戒。末查被告偽以
      乙○○之名義持拾獲之上開信用卡前往前揭德斯高公司刷
      卡消費，該公司係使用二聯式之簽帳單，業據被告陳述在
      卷（見本院卷第七五頁），並經臺灣家樂福股份有限公司
      經國分公司函覆屬實（上開德斯高公司即特易購賣場，現
      已由家樂福賣場經營），而被告復供述伊於先後兩次盜刷
      後，已將客戶持有之一聯簽帳單丟棄，已經找不到了等語
      （見本院卷第七五頁），足見上開被告所持有之簽帳單顯
      已滅失，則該紙簽帳單及被告在該簽帳單上偽造乙○○之
      署押，自無庸再予宣告沒收。至於由特約商店所保存本件
      由被告偽以乙○○名義盜刷之簽帳單，自非被告所有，惟
      其上由被告偽造乙○○之署押共二枚，則應依刑法第二百
      十九條之規定宣告沒收，附此敘明。
據上論斷，應依刑事訴訟法第二百七十三條之一第一項、第二百
九十九條第一項前段，刑法第二條第一項前段，修正前刑法第五
十六條，刑法第三百三十七條、第三百三十九條第一項、第二百
十六條、第二百十條，修正前刑法第四十一條第一項前段、第五
十五條，刑法第二百十九條，修正前罰金罰鍰提高標準條例第二
條，刑法施行法第一條之一第一項、第二項前段，中華民國九十
六年罪犯減刑條例第二條第一項第三款、第七條、第九條，判決
如主文。
本案經檢察官林清安到庭執行職務。
中　　華　　民　　國　　96　　年　　10　　月　　29　　日
                  刑事第八庭    法　官　吳為平
以上正本證明與原本無異。
如不服本判決，應於送達後十日內，向本院提出上訴狀。
                                書記官  江惠婷
中　　華　　民　　國　　96　　年　　10　　月　　31　　日
附錄論罪科刑法條：
刑法第337條
意圖為自己或第三人不法之所有，而侵占遺失物、漂流物或其他
離本人所持有之物者，處 5 百元以下罰金。
刑法第339條
意圖為自己或第三人不法之所有，以詐術使人將本人或第三人之
物交付者，處5 年以下有期徒刑、拘役或科或併科1 千元以下罰
金。
以前項方法得財產上不法之利益或使第三人得之者，亦同。
前二項之未遂犯罰之。
刑法第216條
行使第 210 條至第 215 條之文書者，依偽造、變造文書或登載
不實事項或使登載不實事項之規定處斷。
刑法第210條
偽造、變造私文書，足以生損害於公眾或他人者，處 5 年以下有
期徒刑。
